【裁判字號】    94,訴,1371
【裁判日期】    950314
【裁判案由】    撤銷董事會決議
【裁判全文】
臺灣臺南地方法院民事判決              94年度訴字第1371號
原      告  乙○○○
訴訟代理人  甲○○
被      告  有龍建設開發股份有限公司
法定代理人  丁○○
訴訟代理人  丙○○
上列當事人間請求撤銷董事會決議事件，經本院於民國95年3月
7日言詞辯論終結，判決如下：
    主  文
原告之訴及假執行之聲請均駁回。
訴訟費用由原告負擔。
    事實及理由
一、本件原告起訴主張：被告於民國94年10月5日召開第五次董
    事會，原告於94年9月30日始收到開會通知，期間不足七日
    ，違反公司法第204條之規定，且94年10月5日上午10時10分
    原告與被告間給付股利事件於臺灣高等法院臺南分院開庭，
    進行言詞辯論，被告明知此事，竟故意選擇同日時段召開董
    事會，顯係為排除原告與會發表意見之法定權利，被告召集
    程序有瑕疵，原告以此訴請撤銷該有瑕疵之決議。並聲明：
    (一)被告於民國94年10月5日所為之第五次董事會會議決議應
    撤銷。(二)願供擔保請准宣告假執行。
二、被告則以：被告擇定94年10月5日上午召開第五次董事會是
    因大多數董事當天有空，並非刻意選擇，縱使原告於94年9
    月30日始收到開會通知，原告非不能委任其他董事參加開會
    ，且董事會之召集程序縱有瑕疵，公司法並未設特別規定，
    亦無準用公司法第189條之規定，原告並無請求撤銷之權利
    。況且94年10月5日召開之董事會所討論之內容為修改公司
    章程第5條及第6條，對於原告之權益並無影響，與會之董事
    除王文龍外，其餘均表示同意，原告訴請撤銷董事會決議，
    並無理由等語，資為抗辯。
三、按形成判決，因直接足生創設、變更或消滅法律關係之效力
    ，故形成之訴，限於法律有明文規定時，始得為之，否則不
    得任意提起（最高法院71年度臺上字第4010號判決、77年度
    臺上字第1484四號判決意旨參照）。又撤銷會議決議之訴係
    屬形成訴訟，依照前揭說明，須法有明文規定時方得提起。
    查本件原告請求撤銷被告於94年10月5日第五次董事會會議
    決議，屬於形成之訴，須原告有提起形成訴訟之法律依據始
    得為之，而依原告起訴狀所載內容及於本院言詞辯論時之陳
    述，其均未主張在實體法上有何得提起本件形成之訴之權利
    。再者，依公司法第189條所定得以訴請法院撤銷決議之情
    形，係以公司股東會之召集程序或決議方法，違反法令或章
    程者為限，董事會或監察人會議之決議與上開情形並不相符
    ，公司法亦無董事會決議或監察人會議決議得訴請撤銷之規
    定，且董事會或監察人會議與股東會性質不同，自無從準用
    或類推適用公司法第189條之規定（最高法院93年度臺上字
    第2212號判決參照）。從而，原告並無提起形成訴訟之法律
    依據，其逕行提起本件訴訟自為法所不許，應予駁回。
四、另原告雖聲請供擔保請准宣告假執行，惟假執行之宣告，係
    就財產上之給付，於終局確定判決前，賦與執行力之宣告，
    本件原告所提起之撤銷董事會決議之訴，為形成之訴，並非
    為財產上之給付，自無為假執行宣告之餘地，其執行之聲請
    依法無據，自應併予駁回。
五、據上論結，原告提起本件訴訟為無理由，依民事訴訟法第7
    8條，判決如主文。
中    華    民    國    95    年    3     月    14    日
                  民事第二庭    法  官  林佩儒
以上正本係照原本作成
如對本判決上訴，須於判決送達後20日內向本院提出上訴狀
中    華    民    國    95    年    3     月    14    日
                                書記官  吳信助


司法院資訊處製作；財團法人民間司法改革基金會備份。
